臺灣高等法院高雄分院刑事判決　　　　100年度上訴字第962號
上　訴　人　臺灣高雄地方法院檢察署檢察官
上　訴　人
即　被　告　　　高勝達
扶助辯護人　　　王文雄　　律師
上列上訴人因被告毒品危害防制條例案件，不服臺灣高雄地方法
院100 年度訴字第224 號中華民國100年4月29日第一審判決（起
訴案號：臺灣高雄地方法院檢察署100 年度偵字第3476號），提
起上訴，本院判決如下：
    主  文
原判決撤銷。
高勝達犯販賣第二級毒品罪，共參罪，均累犯，各處如附表所示
之刑（含主刑及從刑）。應執行有期徒刑伍年，扣案之行動電話
壹支（序號：000000000000000 號、不含內置之0000000000號
SIM 卡壹枚）沒收；未扣案販賣第二級毒品所得共計新臺幣貳仟
伍佰元均沒收，如全部或一部不能沒收時，以其財產抵償之。
    事  實
一、高勝達於民國（以下同）92年間，曾因施用毒品案件，經本
    院以93年度上訴字第397 號判決判處有期徒刑9 月、5 月，
    應執行有期徒刑1 年確定（以下簡稱第一案）；另又於93年
    間，因施用毒品、贓物案件，分別經台灣高雄地方法院以94
    年度訴字第321 號、臺灣嘉義地方法院以94年度嘉簡字第91
    8 號，各判處有期徒刑10月、6 月、4 月，嗣經臺灣嘉義地
    方法院以94年度聲字第843 號裁定定應執行刑為有期徒刑1
    年6 月確定（下稱第二案），第二案與第一案接續執行，於
    95年11月17日因縮短刑期假釋出監，於96年2 月15日假釋期
    滿未經撤銷視為執行完畢，詎仍不知悔改，明知甲基安非他
    命係毒品危害防制條例第2 條第2 項第2 款所規定之第二級
    毒品，依法不得販賣、持有，竟意圖營利，基於販賣第二級
    毒品甲基安非他命之犯意，以其持用之0000000000號行動電
    話門號（該門號申請人為李東桀，搭配高勝達所有扣案之行
    動電話使用）作為販賣毒品之聯絡工具，供購毒者撥打接洽
    聯繫交易毒品事宜，而為下列販賣第二級毒品犯行：
  (一)高勝達於99年10月26日23時許，在高雄市楠梓區○○○路35
    巷口，以新臺幣（下同）500 元之價格，販賣第二級毒品甲
    基安非他命1 包（重量不詳）予林品威，並收取林品威交付
    之價金500 元。
  (二)林品威於99年10月27日18時25分、23時50分許，以其所持用
    之0000000000號行動電話，接續撥打至高勝達使用之000000
    0000號行動電話，向高勝達表示欲購買第二級毒品甲基安非
    他命1,000 元，經高勝達允諾，雙方約定由高勝達將甲基安
    非他命夾放在林品威所使用而停放在高雄市楠梓區○○○路
    35巷口之BMW 廠牌自用小客車（車號不詳）之雨刷上，林品
    威則將1,000 元價金放在該自用小客車內並且車門不上鎖，
    由高勝達自行將錢拿走之交易方式，完成該次交易，高勝達
    並取得該1,000 元價金。
  (三)趙忠良於99年11月23日23時18分許，以其所持用之00000000
    00號行動電話，撥打至高勝達使用之0000000000號行動電話
    ，向高勝達表示欲購買第二級毒品甲基安非他命1,000 元（
    重量不詳），經高勝達允諾，旋相約在真實姓名年籍不詳綽
    號「阿賢」之友人位於高雄市○○區○○路住處樓下，由高
    勝達販賣甲基安非他命1 包（重量不詳）予趙忠良，並收取
    趙忠良交付之價金1,000 元。
二、嗣警方根據情資於100 年1 月20日14時50分許，以同意搜索
    方式，在高雄市○○區○○路、龍德路口，對高勝達實施搜
    索，並扣得高勝達所有供本件販賣第二級毒品所用之行動電
    話1 支（序號：000000000000000 號、內置0000000000號
    SIM 卡1 張）、及與本件無關之甲基安非他命1 包（驗前淨
    重0.256 公克、驗後淨重0.251 公克）。
三、案經高雄市政府警察局新興分局移送臺灣高雄地方法院檢察
    署檢察官偵查起訴。
    理  由
壹、證據能力部分：
一、刑事訴訟法第159 條之1 第2 項規定：「被告以外之人於偵
    查中向檢察官所為之陳述，除顯有不可信之情況者外，得為
    證據。」已揭示被告以外之人於偵查中向檢察官所為之陳述
    ，原則上有證據能力，僅於顯有不可信之情況者，始例外否
    定其得為證據。是被告如未主張並釋明顯有不可信之情況時
    ，檢察官自無須再就無該例外情形為舉證，法院亦無庸在判
    決中為說明。換言之，法院僅在被告主張並釋明有「不可信
    之情況」時，始應就有無該例外情形，為調查、審認（最高
    法院100 年度臺上字第183 號判決意旨參照）。查本件證人
    林品威、趙忠良於檢察官偵查時，已依法具結作證，有訊問
    筆錄及證人結文在卷可稽，被告高勝達及辯護人並未主張證
    人林品威、趙忠良於偵查中經具結後向檢察官所為之陳述，
    有何「不可信之情況」。準此，證人林品威、趙忠良於檢察
    官偵查中依法具結所為之陳述，既無顯不可信之情況，應自
    得為證據。
二、按所謂被告以外之人於審判外之陳述，係指被告以外之人就
    其曾經參與或見聞之事實，事後追憶並於審判外為陳述者而
    言。如被告以外之人係被告犯罪之共同正犯、共犯、相對人
    、被害人或其他關係人，而於被告實行犯罪行為時與被告為
    言詞或書面對談，且其對話之本身即係構成被告犯罪行為之
    部分內容者，因非屬其事後就曾經與聞之事實所為之追憶，
    自與審判外之陳述有間，二者不容混淆。又國家基於犯罪偵
    查之目的，對被告或犯罪嫌疑人進行通訊監察，乃係以監控
    與過濾受監察人通訊內容之方式，蒐集對其有關之紀錄，並
    將該紀錄予以查扣，作為認定犯罪與否之證據，屬於刑事訴
    訟上強制處分之一種，而監聽係通訊保障及監察法第13條第
    1 項所定通訊監察方法之一，司法警察機關依法定程序執行
    監聽取得之錄音，係以錄音設備之機械作用，真實保存當時
    通訊之內容，如通訊一方為受監察人，司法警察在監聽中蒐
    集所得之通訊者對話，若其通話本身即係被告進行犯罪中構
    成犯罪事實之部分內容，則依前開說明，自與所謂「審判外
    之陳述」無涉，應不受傳聞法則之規範，當然具有證據能力
    。再按有事實足認被告或犯罪嫌疑人有最輕本刑為3 年以上
    有期徒刑之罪嫌，並危害國家安全或社會秩序情節重大，而
    有相當理由可信其通訊內容與本案有關，且不能或難以其他
    方法蒐集或調查證據者，得發通訊監察書。前項通訊監察書
    ，偵查中由檢察官依司法警察機關聲請或依職權以書面記載
    第11條之事項，並敘明理由、檢附相關文件，聲請該管法院
    核發。又除法律另有規定外，實施刑事訴訟程序之公務員因
    違背法定程序取得之證據，其有無證據能力之認定，應審酌
    人權保障及公共利益之均衡維護，通訊保障及監察法第5 條
    第1 項第1 款、第2 項及刑事訴訟法第158 條之4 分別定有
    明文。本件下列經本院所引用有關被告高勝達所使用000000
    0000號電話之監聽錄音，已經法院核准在案，有詳載案由、
    監察電話、對象及時間等之台灣高雄地方法院99年度聲監字
    第2247號、99年聲監字第2527號通訊監察書、電話附表等附
    卷可憑（見原審卷117-1 頁至第117-5 頁），係依法所為之
    監聽，審酌電話監聽侵害被告權益之種類及輕重、對於被告
    訴訟上防禦不利益之程度、犯罪所生之危害或實害等情形，
    兼顧人權保障及公共利益之均衡維護，亦認本件此部分電話
    監聽合於比例原則，是應認具有證據能力。
三、至司法警察依據監聽錄音結果予以翻譯而製作之監聽譯文，
    屬於文書證據之一種，於被告或訴訟關係人對其譯文之真實
    性發生爭執或有所懷疑時，法院固應依刑事訴訟法第165 條
    之1 第2 項規定，以適當之設備，顯示該監聽錄音帶之聲音
    ，以踐行調查證據之程序，俾確認該錄音聲音是否為通訊者
    本人及其內容與監聽譯文之記載是否相符；或傳喚該通訊者
    ；或依其他法定程序，為證據調查。倘被告或訴訟關係人對
    該通訊監察譯文之真實性並不爭執，即無勘驗辨認其錄音聲
    音之調查必要性，法院於審判期日如已踐行提示監聽譯文供
    當事人辨認或告以要旨，使其表示意見等程序並為辯論者，
    其所為之訴訟程序即無不合（最高法院97年度臺上字第5940
    號判決意旨參見）。查本案檢察官、被告高勝達及其辯護人
    於法院審理期間對卷附之通訊監察譯文並未爭執證據能力，
    即對上開通訊監察譯文真實性並不爭執，本院並於審判期日
    踐行提示該通訊監察譯文供當事人辨認或告以要旨，使其表
    示意見，審酌上開通訊監察譯文作成時之情況，認為適當自
    得作為證據。
四、按被告以外之人於審判外之言詞或書面陳述，除法律有規定
    者外，不得作為證據，刑事訴訟法第159 條固定有明文。惟
    被告以外之人於審判外之陳述，雖不符同法第159 條之1 至
    之4 規定，而經當事人於審判程序同意作為證據，法院審酌
    該言詞陳述或書面陳述作成時之情況，認為適當者，亦得為
    證據；又當事人、代理人或辯護人於法院調查證據時，知有
    第159 條第1 項不得為證據之情形，而未於言詞辯論終結前
    聲明異議者，視為有前項之同意，同法第159 條之5 亦定有
    明文。其立法意旨在於傳聞證據未經當事人之反對詰問予以
    核實，原則上先予排除，惟若當事人已放棄詰問或未聲明異
    議，基於證據資料愈豐富，愈有助於真實發現之理念，且強
    化言詞辯論原則，法院自可承認該傳聞證據例外擁有證據能
    力。經查：本件判決其餘後述引為證據資料，檢察官及被告
    高勝達、辯護人於審理中調查證據時，並未加爭執，審酌各
    該證據作成時之客觀情況並無不當，並無不宜作為證據之情
    事，則依刑事訴訟法第159 條之5 之規定，認均具有證據能
    力。
貳、實體部分：
一、事實欄一(一)、(二)、(三)之犯罪事實，業據被告高勝達於原審及
    本院審理時坦承不諱，核與證人林品威於偵訊（見100 年度
    偵字第3476號卷《下稱偵查卷》第63-1頁至第65頁）、原審
    審理時（見本院卷第94頁以下）；證人趙忠良於偵訊時（見
    偵查卷第36-1頁至第37頁）證述之情節均相符合，復有門號
    0000000000號行動電話通訊監察譯文（見警詢卷第48、53頁
    ）、通訊監察書（見原審卷第117-1 頁至第117-5 頁）附卷
    可稽，而上開通訊監察譯文，雖因雙方未明示購買毒品甲基
    安非他命，無法直接證明被告高勝達與證人林品威、趙忠良
    是否有確實完成毒品甲基安非他命之交易，惟衡之甲基安非
    他命因屬第二級毒品，無論持有、施用、販賣，均屬違法行
    為，為治安機關所嚴查，此為眾所週知之事實，毒品交易均
    於隱密下進行，渠等以通訊聯絡亦鮮有明白直接以「毒品」
    、「甲基安非他命」等名稱或相近之用語稱之，都以暗語或
    彼此已有默契之含混語意而為溝通，因此，依上開通訊監察
    譯文，雖未見雙方明言購買毒品之說詞，惟依證人林品威、
    趙忠良證述分別有向被告高勝達購買毒品甲基安非他命之證
    詞，且被告高勝達亦坦認有販賣甲基安非他命予證人林品威
    、趙忠良之情事，並參酌被告高勝達與證人林品威、趙忠良
    通訊之內容，足徵證人林品威、趙忠良等證述確有與被告高
    勝達交易毒品甲基安非他命之情節尚非憑空虛捏，此外復有
    高雄市政府警察局新興分局扣押物品清單在卷（見原審卷第
    117 頁）及行動電話（序號：000000000000000 號、內置之
    0000000000號SIM 卡1 枚）扣案可資佐證，被告高勝達之自
    白，既有如上之證據予以證明，其自白核與事實相符又。按
    販賣毒品之所謂販賣行為，係行為人基於營利之目的，而販
    入或賣出毒品而言。販賣毒品者，其主觀上須有營利之意圖
    ，且客觀上有販賣之行為，即足構成，至於實際上是否已經
    獲利，則非所問。而販賣第二級毒品甲基安非他命既係違法
    行為，當非可公然為之，亦無公定價格，係可任意分裝增減
    份量，且每次買賣之價格、數量，亦隨時依雙方之關係深淺
    、資力、需求量、對行情之認知、來源是否充裕、查緝是否
    嚴緊、購買者被查獲時供述購買對象之可能風險之評估等因
    素，而異其標準，機動調整，非可一概論之。本案雖未扣得
    被告販賣予證人林品威、趙忠良之第二級毒品甲基安非他命
    ，證人林品威、趙忠亦不知被告高勝達販入第二級毒品甲基
    安非他命之成本、交付之數量如何，是販賣之利得，除非經
    被告詳細供出各次所販賣之毒品之進價及售價，且數量俱臻
    明確外，實難察得其交易實情，惟毒品均量微價高，且依一
    般社會通念以觀，販賣行為在通常情形下均係以牟利為其主
    要誘因及目的，販賣者從價差或量差中牟利，方式雖異，然
    其販賣行為在意圖營利則屬同一。從而，舉凡其有償交易，
    除足反證其確另基於某種非圖利本意之關係外，通常尚難因
    無法查悉其販入價額作為是否高價賣出之比較，諉無營利之
    意思，阻卻販賣犯行之追訴。復衡以近年來毒品之濫用，危
    害國民健康與社會安定日益嚴重，治安機關對於販賣或施用
    毒品之犯罪行為，無不嚴加查緝，各傳播媒體對於政府大力
    掃毒之決心亦再三報導，已使毒品不易取得且物稀價昂。被
    告與證人林品威、趙忠良間並無特別之親屬情誼，證人林品
    威、趙忠良均證述分別向被告高勝達購買第二級毒品甲基安
    非他命時，有交付對價而均屬有償之行為，又被告高勝達於
    行為時為年滿30歲之成年人，對於販賣毒品之重刑實知之甚
    詳，如無相當利潤可圖，豈有甘冒遭受重刑之風險，而將甲
    基安非他命以販入價格轉販賣或無償轉讓他人之理，是被告
    販賣第二級毒品甲基安非他命予證人林品威、趙忠良，其主
    觀上顯係基於營利之販賣意圖而為毒品之提供行為至明，本
    案事證明確，被告高勝達上開各次販賣第二級毒品甲基安非
    他命之犯行均堪予認定。
二、按甲基安非他命係毒品危害防制條例第2 條第2 項第2 款所
    定之第二級毒品，不得非法持有或販賣。核被告高勝達就事
    實欄一(一)至(三)所示部分所為，均係犯毒品危害防制條例第4
    條第2 項之販賣第二級毒品罪。被告高勝達因販賣第二級毒
    品而持有各該毒品之低度行為，應為其販賣各該毒品之高度
    行為所吸收，均不另論罪。被告高勝達先後3 次販賣第二級
    毒品之行為，犯意各別，行為互異，應予分論併罰。被告高
    勝達於民國（以下同）92年間，曾因施用毒品案件，經本院
    以93年度上訴字第397 號判決判處有期徒刑9 月、5 月，應
    執行有期徒刑1 年確定（以下簡稱第一案）；另又於93年間
    ，因施用毒品、贓物案件，分別經台灣高雄地方法院以94年
    度訴字第321 號、臺灣嘉義地方法院以94年度嘉簡字第918
    號，各判處有期徒刑10月、6 月、4 月，嗣經臺灣嘉義地方
    法院以94年度聲字第843 號裁定定應執行刑為有期徒刑1 年
    6 月確定（下稱第二案），第二案與第一案接續執行，於95
    年11月17日因縮短刑期假釋出監，於96年2 月15日假釋期滿
    未經撤銷視為執行完畢，有臺灣高等法院被告前案紀錄表1
    份在卷可憑，其於有期徒刑執行完畢後5 年內，故意再犯本
    件有期徒刑以上之前述各罪，均為累犯，應各依刑法第47條
    第1 項規定加重其刑，惟其中法定刑為無期徒刑部分，依法
    不得加重。被告高勝達有供出毒品來源，据證人即警員蔣曜
    同陳稱：「（問：依據警訊筆錄，被告有指認出『妹仔』黃
    潔愉，但是沒有指認出『蕃薯仔』，你們如何查緝到蕃薯仔
    的？）答：被告當時有帶我們去他們交易的處所看，就是蕃
    薯仔的租屋處」「（問：後來是否知道蕃薯仔為何人？）答
    ：是林慶銓，之後他有承認他就是蕃薯仔」「（問：當時是
    否指移送林慶銓沒有移送黃潔愉？）答：是的」「（問：你
    們在監聽時，有聽到蕃薯跟妹仔綽號的兩個人，後來確定他
    們真正的身分及住所，你們所依據的訊息來源是誰提供的？
    ）答：正確處所是被告帶我們去的，我們再進一步查戶籍資
    料，再由屋主去查實際居住的人，就查出林慶銓，黃潔愉他
    有自己的住居所」等語（見100 年7 月26日本院審判筆錄）
    ，並有高雄市政府警察局新興分局移送林慶銓販賣毒品案之
    移送書卷宗影本可稽（見本院卷第57至78頁），被告高勝達
    供出毒品來源並因而查獲林慶銓，應依毒品危害防制條例第
    17條第1 項減輕其刑，並依刑法第66條但書規定，同時有免
    除其刑之規定者（毒品危害防制條例第17條第1 項同時有免
    除其刑之規定），減輕其刑3 分之2 。
三、原審予以論科，固非無見，惟查本件被告高勝達有供出毒品
    來源並因而查獲林慶銓已論述如前，原審未依毒品危害防制
    條例第17條第1 項減輕其刑，於法自有未合；又本件被告販
    賣2 級毒品達3 次之多，且另有同為販賣毒品犯嫌尚在另案
    審理及檢察官偵辦中（有前科紀錄表可稽）其販賣毒品情節
    非輕，難認有可憫恕之情形，原判決依刑法第59條規定減輕
    其刑，尚有未洽，檢察官上訴指摘原判決適用刑法第59條規
    定減輕其刑不當，被告高勝達上訴主張伊有供出毒品來源應
    予減輕其刑，均為有理由，原判決既有可議，自應予撤銷改
    判。審酌被告高勝達明知甲基安非他命係戕害人身心之毒品
    ，為貪圖不法利益，竟販賣甲基安非他命予他人施用，危害
    社會治安及國民健康，且販賣毒品為政府戮力查緝之罪，甲
    基安非他命皆足以使施用者導致精神、性格異常，造成生命
    危險之生理成癮性及心理依賴性，其販賣甲基安非他命之所
    得非多，於審理時坦承犯行，態度尚佳，其有供出毒品來源
    並因而查獲林慶銓，及其智識程度、動機、目的等一切情狀
    ，分別量處如附表所示之刑，並定其應執行之刑。又按犯毒
    品危害防制條例第4 條至第9 條、第12條、第13條或第14條
    第1 項、第2 項之罪者，其供犯罪所用或因犯罪所得之財物
    ，均沒收之，如全部或一部不能沒收時，追徵其價額或以其
    財產抵償之，同條例第19條第1 項定有明文。查被告高勝達
    犯如事實欄一(一)至(三)所示販賣第二級毒品所得共計2500元，
    業經證人林品威、趙忠良交付予被告高勝達收取，此據證人
    林品威、趙忠良陳述明確，即屬被告高勝達因販賣第二級毒
    品犯罪所得之財物，雖未扣案，仍應依毒品危害防制條例第
    19 條 第1 項規定，分別宣告沒收，如全部或一部不能沒收
    時，分別以被告高勝達之財產抵償之；又扣案之內置
    00000000 00 號SIM 卡之行動電話1 支（序號：
    000000000000000 號），為被告高勝達所有（見原審卷第
    106 頁），且係用以供本案被告高勝達與林品威、趙忠良聯
    絡交易甲基安非他命毒品犯罪所用之物，業據被告陳明在卷
    ，並經證人林品威、趙忠良證述綦詳，復有通訊監察譯文附
    卷可憑，自應依毒品危害防制條例第19條第1 項前段諭知沒
    收；至前開0000000000號SIM 卡1 張，係案外人李東桀所申
    設，並非被告高勝達所有，此有台灣大哥大資料查詢1 份在
    卷可憑（見原審卷第30頁），依法自不得宣告沒收。另依卷
    附之通訊監察譯文所載，並無被告高勝達與證人林品威於99
    年10月26日23時許之譯文，是無法證明被告為如事實欄一(一)
    所示販賣第二級毒品犯行時，係使用扣案之行動電話與林品
    威聯繫，是此部分扣案之行動電話自無法於事實欄一(一)所示
    販賣第二級毒品項下諭知沒收。另扣案之白色晶體1 包，經
    高雄醫學大學附設中和紀念醫院檢驗結果，確屬第二級毒品
    甲基安非他命（驗前淨重0.256 公克、驗後淨重0.251 公克
    ），固有該院100 年3 月15日編號00000-00號檢驗報告1 份
    在卷可按（見原審卷第47 頁 ），惟該包甲基安非他命被查
    獲之時間係100 年1 月20日，與本件事實欄(一)(三)所示販賣第
    二級毒品之時間已相隔近2月 ，且無證據證明本件販毒犯行
    有關，自不能於本案諭知沒收銷燬，附此敘明。
據上論結，應依刑事訴訟法第369 條第1 項前段、第364 條、第
299 條第1 項前段，毒品危害防制條例第4 條第2 項、第17條第
1 項、第19條第1 項，刑法第11條、第47條第1 項、第66條但書
、第51條第5 款、第9 款，判決如主文。
本案經檢察官許月雲到庭執行職務。
中    華    民    國  100     年    8     月     9     日
                    刑事第八庭  審判長法  官  洪兆隆
                                      法  官  郭玫利
                                      法  官  張盛喜
以上正本證明與原本無異。
如不服本判決應於收受本判決後10日內向本院提出上訴書狀，其
未敘述上訴理由者，並得於提起上訴後10日內向本院補提理由書
狀（均須按他造當事人之人數附繕本）「切勿逕送上級法院」。
中    華    民    國  100     年    8     月     9     日
                                      書記官  齊椿華
附表：
┌───┬──────┬─────────────────────────────┐
│編號  │  犯罪事實  │            所犯罪名及所科處刑度（含主刑及從刑）          │
├───┼──────┼─────────────────────────────┤
│1.    │如事實欄一(一)│販賣第二級毒品，累犯，處有期徒刑參年。                    │
│      │所載        │未扣案之販賣第二級毒品所得新臺幣伍佰元沒收，如全部或一部不│
│      │            │能沒收時，以其財產抵償之。                                │
├───┼──────┼─────────────────────────────┤
│2.    │如事實欄一(二)│販賣第二級毒品，累犯，處有期徒刑參年。                    │
│      │所載        │扣案之行動電話壹支（序號：00000000000000 號，不含內置之   │
│      │            │0000000000 號SIM 卡壹張）沒收；未扣案之販賣第二級毒品所得 │
│      │            │新臺幣壹仟元沒收，如全部或一部不能沒收時，以其財產抵償之。│
├───┼──────┼─────────────────────────────┤
│3.    │如事實欄一(三)│販賣第二級毒品，累犯，處有期徒刑參年。                    │
│      │所載        │扣案之行動電話壹支（序號：00000000000000 號，不含內置之   │
│      │            │0000000000 號SIM 卡壹張）沒收；未扣案之販賣第二級毒品所得 │
│      │            │新臺幣壹仟元沒收，如全部或一部不能沒收時，以其財產抵償之。│
└───┴──────┴─────────────────────────────┘
附錄本件判決論罪科刑法條：
毒品危害防制條例第4條第2項
製造、運輸、販賣第二級毒品者，處無期徒刑或 7 年以上有期
徒刑，得併科新臺幣 1 千萬元以下罰金。